臺灣新竹地方法院刑事判決　　　　　　　　95年度訴字第92號
公　訴　人　臺灣新竹地方法院檢察署檢察官
被　　　告　丙○○
指定辯護人　本院公設辯護人乙○○
上列被告因違反槍砲彈藥刀械管制條例案件，經檢察官提起公訴
（95年度核退偵字第262號），本院判決如下：
    主  文
丙○○無罪。
    理  由
一、本件公訴意旨略以：被告丙○○明知非經中央主管機關許可
    ，不得持有具殺傷力之槍砲，竟未經許可，於民國94年9月
    底某日，在桃園縣大園鄉，以新台幣（下同）2萬元之價格
    ，向綽號「弘毅」之不詳姓名男子，購得具殺傷力之仿FN廠
    1910型半自動改造手槍1枝、子彈6顆（查獲後送鑑定，經採
    樣2顆試射，1顆可擊發，認具有殺傷力）。嗣於94年10月9
    日15時20分許，為警在基隆市○○區○○路116巷7弄口處查
    獲，並在被告丙○○所乘坐、由不知情甲○○駕駛之AD—47
    42號自用小客車之駕駛座下，扣得被告丙○○所持有之上開
    具有殺傷力之改造手槍1枝、子彈7顆（含空彈殼1枚）等物
    ，因認被告丙○○涉犯槍砲彈藥刀械管制條例第8條第4項、
    第12條第4項之罪嫌。
二、按犯罪事實應依證據認定之，無證據不得認定犯罪事實。又
    不能證明被告犯罪者，應諭知無罪之判決，刑事訴訟法第15
    4條、第301條第1項分別定有明文。又事實之認定，應憑證
    據，如未能發現相當證據，或證據不足以證明，自不能以推
    測或擬制之方法，為裁判基礎（最高法院40年臺上字第86號
    判例參照）；認定不利於被告之事實，須依積極證據，苟積
    極證據不足為不利於被告之事實認定時，即應為有利於被告
    之認定，更不必有何有利之證據（最高法院30年上字第816
    號判例參照）；且認定犯罪事實，所憑之證據，無論直接或
    間接證據，其為訴訟上之證明，須於通常一般之人均不致有
    所懷疑，而得確信其為真實之程序者，始得據之為有罪之認
    定，倘其證明尚未達到此一程度，而有合理性懷疑之存在時
    ，即無從為有罪之認定（最高法院76年台上字第4986號判例
    參照）。次按刑事訴訟法第161條已於91年2月8日修正公布
    ，其第1項規定：檢察官就被告犯罪事實，應負舉證責任，
    並指出證明之方法。因此，檢察官對於起訴之犯罪事實，應
    負提出證據及說服之實質舉證責任。倘其所提出之證據，不
    足為被告有罪之積極證明，或其指出證明之方法，無從說服
    法院以形成被告有罪之心證，基於無罪推定之原則，自應為
    被告無罪判決之諭知（最高法院92年台上字第128號判例參
    照）。再者，又被告之自白，不得作為有罪判決之唯一證據
    ，仍應調查其他必要之證據，以察其是否與事實相符，刑事
    訴訟法第156條第2項定有明文，立法目的在以補強證據之存
    在，藉以限制合法自白在證據上之價值，俾發現實質的真實
    ，即使被告之自白出於任意性，然若別無其他補強證據足以
    擔保其自白與事實相符，該自白仍非刑事訴訟法上得據之為
    認定被告犯罪之唯一證據，當不得單憑此而為被告不利之認
    定。
三、公訴人認被告涉犯槍砲彈藥刀械管制條例第8條第4項及第12
    條第4項之未經許可持有槍、彈罪嫌，主要係以：（一）被
    告丙○○之於警詢及偵查中之自白；（二）證人甲○○、丁○○於警詢中證述；（三）蒐證照片7張；（四）扣案之具
    殺傷力之仿FN廠1910型半自動改造手槍1枝、子彈6顆；（四
    ）內政部警政署刑事警察局94年10月21日刑鑑字第09401548
    67號槍彈鑑定書等為其論據。
四、程序部分：（證據能力爭執）
（一）本件被告及辯護人認證人甲○○、丁○○於警詢中之陳述
      無證據能力，按被告以外之人於審判外之言詞或書面陳述
      ，除法律有規定者外，不得作為證據，刑事訴訟法第159
      條第1項定有明文。查本件證人甲○○、丁○○於警詢筆
      錄中之陳述均屬審判外書面陳述，則依上開法條規定，該
      等陳述均無證據能力。
（二）本件被告於96年4月26日陳述狀所提出之錄音譯文及錄音
      帶1捲，乃95年4月5日被告丙○○、被告之姑姑王裕雅
      、被告之友人許正興、被告之父許金火及甲○○在W7-019
      6號自小客車內之對話內容，及同日5年4月5日被告丙○○、被告之姑姑王裕雅、被告之友人許正興、被告之父許
      金火、被告之母及甲○○在新竹縣新豐鄉○○街40巷78號
      被告處住內之對話內容，公訴人認該等證據均無證據能力
      ，按被告以外之人於審判外之言詞或書面陳述，除法律有
      規定者外，不得作為證據，刑事訴訟法第159條第1項定有
      明文。查本件錄音帶中之陳述暨錄音譯文均屬審判外言詞
      及書面陳述，則依上開法條規定，該等書證及物證均無證
      據能力。
五、實體部分：
    訊據被告堅詞否認有何持有槍彈之犯行，辯稱：94年10月9
    日與甲○○、丁○○2人一同搭乘甲○○所駕駛之AD-4742號
    自用小客車前往基隆遊玩，至基隆市○○區○○路附近遭警
    察查獲，才知駕駛座下放有槍彈等物品，查獲之槍彈應是甲○○所有，被告並無持有槍彈之行為等語。經查：
（一）系爭槍枝、子彈乃於94年10月9日15時20分許，為警在基
      隆市○○區○○路116巷7弄口處查獲，並在被告丙○○所
      乘坐、由甲○○駕駛之AD—4742號自用小客車之駕駛座下
      查獲，業據證人甲○○、丁○○及查獲員警戊○○於本院
      交互詰問時證述明確，並為被告所不爭執，另系爭槍枝經
      送鑑定結果具有殺傷力、子彈試射結果1顆具有殺傷力，1
      顆無法擊發不具殺傷力，另剩餘未送鑑定之4顆子彈經本
      院依職權送鑑定結果認：可穿透人體皮肉層之事實，且有
      扣案之具殺傷力之仿FN廠1910型半自動改造手槍1枝、子
      彈6顆及內政部警政署刑事警察局94年10月21日刑鑑字第
      0940154867號槍彈鑑定書及法務部調查局95年3月9日調科
      參字第09500055750號鑑定通知書等可佐，前開事實應足
      認定，先此敘明。
（二）證人丁○○於本院交互詰問時證述：「（問：在車上查獲
      何物？）（答：在甲○○駕駛座下查獲一把槍。）、「（
      問：當時你坐在何處？）（答：我坐在副駕駛座，被告坐
      在後座。）」、「（問：你知否該槍何時放在駕駛座？）
      （答：否。）」、「（問：你上車時有無看到槍？）（答
      ：無。）」、「（問：你知否槍枝何人所有？）（答：否
      。）」、「（問：槍枝是從前座放進去還是從後座放進去
      ？）（答：我只知道槍放在駕駛座下底盤。）」、「（問
      ：警方究竟從前方駕駛座還是從後座將槍枝取出？）（答
      ：前面。」、「（問：到警局後，被告為何承認槍枝是他
      的？）（答：警察說要有人出來擔。）」、「（問：你有
      無問甲○○既然他自己還有槍枝案件，叫他自己承認就好
      ？）（答：他不承認。）」、「（問：是否因為甲○○不
      承認，所以叫被告承認？）（答：應該是）」、「（問：
      當天是否甲○○開車？）（答：是）」、「（問：當天如
      何會合？）（答：被告打電話給我，跟甲○○一起到我家
      ，我坐上他們的車一起出發到基隆。）」、「（問：期間
      有無到其他地方逗留？）（答：無，直接到基隆。）」、
      「（問：你一上車就坐在副駕駛座？）（答：是。）」、
      「（問：你一上車被告、甲○○就已經分別坐在後座、駕
      駛座？）（答：是。）」、「（問：中間有無換過位置？
      ）（答：無。）」、「（問：你如何判斷槍枝是甲○○的
      ？）（答：甲○○坐在駕駛座，駕駛座底下沒人動過，所
      以我認為槍枝應該是甲○○的，否則哪有那麼巧的事。）
      」、「（問：你與被告在竹東要上甲○○車時，你或被告
      、甲○○有無帶行李？）（答：無。我們三人都空手，沒
      有行李。）」、「（問：為何是被告出來扛？）（答：只
      有被告沒有前科，我也有前科）」、「（問：你們所搭乘
      的車，你以前是否看過被告開過？）（答：無。）」、「
      （問：你們三人中，何人先發現有警察？）（答：甲○○
      ）」、「（問：你與被告都看到警察時，被告有無跟你們
      說車上有什麼東西不能被查到？）（答：無）」、「（問
      ：警察在一樓是否同時問你們三人槍誰的？）（答：是）
      」、「（問：被告如何說的？）（答：被告說，如果沒有
      人承認，槍枝就是被告的）」、「（問：你如何判斷槍枝
      是甲○○的？）（答：甲○○坐在駕駛座，駕駛座底下沒
      有人動過，所以我認為槍枝應該是甲○○的，否則哪有那
      麼巧的事）」等語（見本院卷第81至91頁），由證人丁○○證言得見，本件查獲槍枝、子彈乃由甲○○所駕駛之自
      用小客車駕駛座底下查獲，且取出該槍支及子彈需由駕駛
      座前方之方向，由此一查獲位置及取出槍枝之方向足見，
      能直接支配、掌控該範圍之人應為位於汽車駕駛座之人，
      而被告及證人丁○○、甲○○前往基隆途中並未更換乘坐
      之座位位置，足見被告對於該駕駛座下方亦無法支配管領
      之能力；再者被告及證人丁○○於竹東上車欲前往基隆之
      際，手中並未持有任何行李，是於前往基隆期間被告亦無
      放置任何東西之可能性；況本件查獲前乃甲○○首先發現
      警察，而當被告察覺警方出現之際，亦無任何驚慌反常舉
      止出現，是綜觀證人丁○○證述之本件查獲之位置、車內
      座位情況、當時被告並未攜帶物品及本件查獲之際被告之
      反應之情形，被告無從置放物品於該駕駛坐下方，且對於
      該位置並無管領能力，且依常情果若知悉車內有槍彈等非
      法物品者，對於車外之警方行蹤應會提高警覺及遇攔檢之
      際應會出現慌張反應，然被告於乘坐自小客車之際未特別
      注意察覺警方於車外之行蹤、遇警方攔查時亦未有何慌張
      警覺之反應等情形判斷，被告應不知悉該駕駛座下方放置
      有槍彈，是被告辯稱於查獲之際方才知悉車內有槍彈之辯
      詞尚非不足採。
（三）證人即警員戊○○於本院交互詰問時證述：「下午2-4點
      我跟所長一起巡邏勤務，約3點20分，開車巡邏到正濱路
      116巷處，經過巷口，看到AD4742號小客車引擎發動，沒
      有行進，玻璃都是黑色的，我們過去，看了一下，要前往
      盤查，因為我是當地管區警察，那邊是正濱國宅區，理論
      上出入都是原住民，出入的車子我也都認得，我覺得可疑
      ，就過去盤查，我們巡邏車一靠近，發現該車想要逃走，
      我們覺得更奇怪，就攔下來盤查，駕駛人甲○○，右邊丁○○，後面坐被告，我們叫他們出示駕照、身份證，他們
      三人都沒有帶，就自己報姓名，我們就打電話回派出所查
      他們的前科，查完前科後，得知甲○○、丁○○他們都有
      前科，我們本來以為是討債公司，因為那邊常有討債公司
      去討債，我們把自小客車四個門要他們都打開，以目視在
      駕駛座下面看到槍管最前端凸出來，我們就從駕駛座取出
      該槍，本來以為是玩具槍，結果發現是改造手槍，我們當
      場問車內三人該槍是何人所有，沒有人承認，我們將他們
      三人上手銬帶回派出所，我們發現槍枝時有請求派出所支
      援，我開警車，2個同事騎機車後面戒護，被告、甲○○
      、丁○○坐在同一部警車後座，我開警車，所長坐副駕駛
      座我同事將甲○○的車子開回警局。」、「（問：槍枝你
      是從駕駛座前面還是從後面伸手去拿？）（答：前座。從
      前面低頭下去就看的到，所以直接從前面將槍枝取出。）
      」等語（見本院卷第93至94頁），是由證人戊○○證述得
      見，扣案槍彈由甲○○所坐之駕駛座下方「目視」即可察
      見槍管前端，再輔以本件槍支長度僅約約為14公分（見94
      年度偵字第4034號偵查卷第42頁照片），而一般汽車座椅
      椅墊之長度應長於該槍枝長度（14公分）多達3至4倍，是
      比對二者之長度、體積，以及駕駛座下方本身之隱匿性即
      可見，該槍枝若「目視」即可察覺，顯見應放置於駕駛座
      下方非常靠近於駕駛座前端之位置，而此一位置應僅由乘
      坐於駕駛座之人方得輕易放置及取出，而被告並非乘坐於
      駕駛座上，況衡諸常情，該車內空間尚屬寬敞，若被告果
      真違法持有該等槍彈而欲加以藏放應將之放置於靠自己較
      近容易隨時取得之位置，而非放置於駕駛座下方，是由證
      人戊○○證述此一查獲時槍彈放置之客觀狀態得見，被告
      辯稱並不知悉車內有槍彈亦非不足採信。
（四）證人甲○○於本院交互詰問時證述：「（問：94年10月9
      日你有無與被告、丁○○一起到基隆去？）（答有。）」
      「（問：為何到基隆？）（答：被告找我，說要出去玩，
      我開我的車子載被告到竹東去載彭祥育，他們兩人其中有
      一人提議要到基隆，就由我開車載他們到到基隆，他們會
      貼我油錢。）」、「（問：被告如何去找你？）（答：他
      是走路來找我。）」「（問：當時被告身上有無帶東西？
      ）（答：我不知道，我也沒有看到被告有拿東西或背包包
      。」、「（問：槍在何處查獲？）（答：我駕駛座的下方
      ）」、「（問：車子是否你的？）（答：是。）」等語（
      見本院卷第131頁），是由證人甲○○證言得見，查獲當
      天被告空手未帶背包走路去找證人甲○○，而本件車輛又
      為證人甲○○所有，由證人甲○○證述並無從證明被告有
      何機會放置槍彈於證人甲○○所管領之車輛內，是證人甲○○證言亦得徵被告辯詞並非無足採。
（五）再按測謊鑑定，係依一般人若下意識刻意隱瞞事實真相時
      ，會產生微妙之心理變化，例如：憂慮、緊張、恐懼、不
      安等現象，而因身體內部之心理變化，身體外部之生理狀
      況亦隨之變化，例如：呼吸急促、血液循環加速、心跳加
      快、聲音降低、大量流汗等異常現象，惟表現在外之生理
      變化，往往不易由肉眼觀察，乃由測謊員對受測者提問與
      待證事實相關之問題，藉由科學儀器（測謊機）紀錄受測
      者對各個質問所產生細微之生理變化，加以分析受測者是
      否下意識刻意隱瞞事實真相，並判定其供述是否真實；測
      謊機本身並不能直接對受測者之供述產生正確與否之訊號
      ，而係測謊員依其專業之學識及經驗，就測謊紀錄，予以
      客觀之分析解讀，至於測謊鑑定究竟有無證據能力，刑事
      訴訟法並無明文規定，惟實務上，送鑑單位依刑事訴訟法
      第208條第1項規定，囑託法務部調查局或內政部警政署刑
      事警察局為測謊檢查，受囑託機關就檢查結果，以該機關
      名義函覆原囑託之送鑑單位，該測謊檢查結果之書面報告
      ，即係受囑託機關之鑑定報告，該機關之鑑定報告，形式
      上若符合測謊基本程式要件，包括：(一)經受測人同意配
      合，並已告知得拒絕受測，以減輕受測者不必要之壓力。
      (二)測謊員須經良好之專業訓練與相當之經驗。(三)測謊
      儀器品質良好且運作正常。(四)受測人身心及意識狀態正
      常。(五)測謊環境良好，無不當之外力干擾等要件，即賦
      予證據能力，有最高法院92年台上字第2282號判決意旨足
      參。本院經得被告同意後送請法務部調查局進行測謊，經
      該局以控制問題、混合問題法進行測謊鑑定結果發現：「
      丙○○稱(1)未將系案之槍彈攜至車上；(2)系案之槍彈非其
      所有，上述問題經測試無情緒波動反應，研判未說謊。」
      此有法務部調查局95年7月25日調科壹字第09500339990號
      測謊報告書一紙在可卷可參，且該測謊係經被告同意，且
      測謊儀器運作正常、施測環境未受干擾以及施測者經良好
      之專業訓練及經驗以及被告受測時身心及意識狀態正常，
      而雖被告於施測前一天睡眠情況不佳，然以測謊報告所記
      載之被告施測當天身體狀況尚佳之情況下，睡眠欠佳應不
      足以干擾測謊之正確性，該測謊報告應具有證據能力，況
      此一測謊報告之結果於前揭證人丁○○及甲○○證言證述
      情節亦不違背，是此一證據亦得採之為對被告有利之佐證
      資料。
（六）至在本案中雖被告曾於警詢中及偵查中自白持有槍彈，然
      被告自白須有補強證述佐證之，而被告於本院準備及審理
      中更異前詞否認犯行，且經傳訊證人丁○○、甲○○到院
      隔離交互詰問結果，其等2人之證述與被告於本院準備及
      審理程序之陳述較相符合，是被告於警詢及偵訊中自白之
      真實性已足生疑，而本件雖有扣案槍、彈之物證，以及有
      槍彈鑑定書、蒐證照片之書證，然此3證據僅得客觀反應
      車內放置有槍彈，查獲當時被告、甲○○、丁○○之乘坐
      位置，以及槍彈具有殺傷力之事實，然仍不足以使本院產
      生被告對該等槍彈存在知悉並且在其支配管領狀態之心證
      ，是公訴人所提出之證據，不足為被告有罪之積極證明，
      且其指出之前開證明之方法，亦無從說服本院以形成被告
      有罪之心證。
（七）至被告雖提出甲○○於94年10月11日傳給被告之簡訊，內
      容為：「FROM：甲○○，11-OCT-2005，17：26，樹哥有
      打給我，說要，橋你扛鐵的事，這樣你看得懂嗎」（見本
      院卷第151頁所附之簡訊畫面翻拍照片），且此簡訊雖經
      證人甲○○當庭承認係其所傳送（見本院卷第139頁），
      然此一簡訊語意模糊不明，解釋空間甚寬，是並無足以認
      定與本案之密切關連性，無法採之為對被告有利或不利之
      認定，附此敘明。
（八）綜上所述，公訴人提出之證據及指明之證據方法，無足認
      定被告有違法持有槍彈之犯行。此外，復查無其他積極切
      確之證據足資證明被告有何違法持有槍彈之犯行，既不能
      證明被告犯罪，是揆諸前揭判例、說明，自應依法為被告
      無罪判決之諭知。
六、據上論斷，應依刑事訴訟法第301條第1項，判決如主文。
本案經檢察官陳榮林到庭執行職務。
中　　華　　民　　國　　96　　年　　1 　　月　　26　　日
                  刑事第一庭審判長法  　官  賴淑敏
                                  法  　官  黃美文
                                  法  　官  李毓華
以上正本證明與原本無異。
如不服本判決應於收受本判決後十日內向本院提出上訴書狀，其
未敘述上訴理由者，並得於提起上訴後十日內向本院補提理由書
狀( 均須按他造當事人之人數附繕本 )「切勿逕送上級法院」。
中　　華　　民　　國　　96　　年　　1 　　月　　26　　日
                                  書 記 官  李佩真
